【裁判字號】    91,交聲,1635
【裁判日期】    921216
【裁判案由】    違反道路交通管理處罰條例聲明異議
【裁判全文】
臺灣臺北地方法院交通事件裁定                  九十一年度交聲字第一六三五號
    原處分機關  臺北市交通事件裁決所
    異  議  人  甲○○  男，五十三歲（民國三十九年一月二十八日生）
    即受處分人
右列異議人因違反道路交通管理處罰條例案件，對於臺北市交通事件裁決所北市裁三
字第裁二二－ＡＢＹ三八三七六八號違反道路交通管理事件裁決書聲明異議，本院裁
定如左：
    主    文
異議駁回。
    理    由
一、本院曾於民國九十二年五月二十七日裁定「本件於臺灣臺北地方法院九十二年度
    交簡上字第一０一號公共危險案件刑事訴訟終結前，停止其程序」，因該刑事案
    件業於九十二年七月二十一日判決確定，是本院依道路交通案件處理辦法第四條
    第一項準用刑事訴訟法第二百九十八條之規定，因該停止審判之原因業已消滅，
    爰繼續審判，並為本裁定，合先敘明。
二、本件異議意旨略以：異議人即受處分人甲○○於九十一年九月二十七日凌晨飲用
    酒類，於當日凌晨四時十二分許在臺北市○○街一四六號前遇警盤查並進行呼氣
    酒精濃度檢測，測得其呼氣酒精濃度為０‧八四毫克＼公升，員警乃以「酒後駕
    車（測定值０‧八四毫克＼公升）當場舉發，再經臺北市交通事件裁決所以「酒
    精濃度超過規定標準者（０‧五五以上）」裁罰新臺幣四萬五千元，並吊扣駕駛
    執照十二個月，但異議人當日並未駕駛動力交通工具重型機車，其係在鄰近服用
    酒類，步行返家之際因見其所經營之銘達工程有限公司（以下簡稱銘達工程公司
    ）所有、車牌號碼ＡＱＭ－九八七號重型機車停放巷口，乃將該車輛以推行方式
    欲移置到其位於臺北市○○街一四八號二樓居所對面之一三一號前停放，但因無
    法停放，乃又將車輛迴轉停放在居處樓下，員警到場時其已將車輛停妥、開啟居
    所樓梯大門擬返家，員警係疑其竊取機車而上前盤查，並非發現其騎乘機車，是
    聲明異議，請求撤銷原裁決。
三、按道路交通安全規則所用名詞「汽車」指在道路上不依軌道或電力架線而以原動
    機行駛之車輛（包括機器腳踏車）；汽車駕駛人有左列情形之一者，不得駕車：
    （二）飲用酒類或其他類似物後其吐氣所含酒精濃度超過每公升０‧二五毫克或
    血液中酒精濃度超過百分之０‧０五以上者；道路交通管理處罰條例本條例所用
    名詞「車輛」指在道路上以原動機行駛之汽車（包括機器腳踏車）或以人力、獸
    力行駛之車輛；汽車駕駛人，駕駛汽車經測試檢定有左列情形之一者，處新臺幣
    一萬五千元以上六萬元以下罰鍰，並當場移置保管其車輛及吊扣其駕駛執照一年
    ；因而肇事致人受傷者，並吊扣其駕駛執照二年；致人重傷或死亡者，吊銷其駕
    駛執照，並不得再考領：（一）酒精濃度超過規定標準，道路交通安全規則第二
    條第一項第一款、第一百十四條第二款、道路交通管理處罰條例第三條第八款、
    第三十五條第一項第一款定有明文。又違反道路交通管理處罰條例第十二條至第
    六十八條之行為，由公路主管機關處罰；本條例所定罰鍰之處罰，行為人接獲違
    反道路交通管理事件通知單後，於十五日內得不經裁決，逕依規定之罰鍰標準，
    向指定之處所繳納結案；不服舉發事實者，應於十五日內，向處罰機關陳述意見
    或提出陳述書；其不依通知所定限期前往指定處所聽候裁決，且未依規定期限陳
    述意見或提出陳述書者，處罰機關得逕行依違反道路交通管理事件統一裁罰基準
    及處理細則暨違反道路交通管理事件統一裁罰標準表所定標準裁決之，道路交通
    管理處罰條例第八條第一項第一款、第九條第一項亦有明文規定。
四、經查：
（一）本件異議人即受處分人甲○○於九十一年九月二十七日凌晨飲用酒類，明知其
      已因服用酒類，達不能安全駕駛動力交通工具之程度，竟仍於同日凌晨四時十
      二分許，駕駛車牌號碼ＡＱＭ－九八七號動力交通工具重型機車，行經臺北市
      ○○街一四六號前，因夜間駕車未依規定使用燈光、駕駛行為明顯異常，行進
      中有突然迴轉、未打方向燈等異常駕駛行為，經臺北市政府警察局大安分局員
      警攔停盤查並進行呼氣酒精濃度檢測，測得其呼氣酒精濃度達０‧八四毫克＼
      公升，遂為臺北市政府警察局大安分局臥龍街派出所員警以「酒後駕車（測定
      值０‧八四毫克＼公升）當場掣單舉發，異議人於應到案日期後二日向臺北市
      交通事件裁決所提出申訴，再經臺北市交通事件裁決所於九十一年十一月五日
      以「酒精濃度超過規定標準者（０‧五五以上）」，依道路交通管理處罰條例
      第三十五條第一項第一款之規定，以北市裁三字第裁二二－ＡＢＹ三八三七六
      八號違反道路交通管理事件裁決書裁罰異議人呼氣酒精濃度達０‧五五毫克＼
      公升以上之機器腳踏車最低罰額新臺幣四萬五千元，並吊扣駕駛執照十二個月
      之事實，業經原處分機關臺北市交通事件裁決所以書狀陳明在卷，核與證人即
      當日舉發異議人之臺北市政府警察局大安分局臥龍街派出所員警歐都煉於本院
      九十二年度交簡上字第一０一號異議人公共危險案件檢察官偵訊中證述情節相
      符，復有臺北市政府警察局北市警交大字第ＡＢＹ三八三七六八號舉發違反道
      路交通管理事件通知單、呼氣酒精濃度檢測單附卷可稽，除異議人是否騎乘機
      車外，亦經異議人以書狀供承屬實。
（二）異議人雖一再否認服用酒類達呼氣酒精濃度０‧八四毫克＼公升而駕駛重型機
      車，辯稱其係在鄰近服用酒類，步行返家之際因見其所經營之銘達工程公司所
      有、車牌號碼ＡＱＭ－九八七號重型機車停放巷口，乃將該車輛以推行方式欲
      移置到其位於臺北市○○街一四八號二樓居所對面之一三一號前停放，但因無
      法停放，乃又將車輛迴轉停放在居處樓下，員警到場時其已將車輛停妥、開啟
      云云，然經本院職權調閱本院上開九十二年度交簡上字第一０一號異議人公共
      危險案件卷宗審認結果：
    １異議人當日確係騎乘上開車牌號碼ＡＱＭ－九八七號重型機車沿臺北市○○街
      行駛，因未開啟燈光且在道路中突然迴轉，為巡邏員警歐都煉發覺可疑而進行
      盤查，員警歐都煉盤查異議人之際，異議人所乘車牌號碼ＡＱＭ─九八七號重
      型機車引擎仍發動、尚未熄火，且車輛儀表板上尚有嘔吐物一節，已經證人歐
      都煉於另案檢察官偵訊中證述纂詳，證人歐都煉與異議人素不相識，無任何宿
      怨仇隙，當日適執行巡邏勤務行經該處，此經異議人自承無訛，衡情證人應無
      羅織誣陷異議人之可能或必要。
    ２異議人雖於本件聲明異議狀中辯稱當日其係在住處鄰近飲酒，服用酒類完畢後
      步行返家、並未騎乘機車，但異議人於本院九十二年度交簡上字第一０一號異
      議人公共危險案件審理中，卻當庭辯稱當日其係與友人王朝榮一同前往臺北市
      ○○路○段、通化街、長安東路等處用餐並飲酒，後一同搭乘營業小客車返回
      異議人位在臺北市○○街一四八號二樓住處附近云云，並聲請傳喚王朝榮為證
      ，是異議人究在何處服用酒類、是否確無騎乘機車之必要，其所述前後既有齟
      齬，自難採信。
    ３而證人即異議人友人林朝榮雖於本院另案審理中到庭證稱：當日其確與異議人
      一同相約晚間八時許在臺北市○○路○段某餐廳用餐並飲酒，異議人係搭乘計
      程車前往約定地點用餐，席間曾飲用紅酒、威士忌等酒類，後二人再搭乘計程
      車前往臺北市○○街夜市食用麵點、小菜及飲用威士忌，後二人再前往臺北市
      ○○○路某餐廳唱歌，因斯時二人均已酒醉，故雖點用酒類但已未飲用，迄凌
      晨三、四時許二人搭乘計程車至臺北市○○○路○段與樂業街異議人居所附近
      巷口，證人林朝榮再自行搭乘計程車離去云云，但異議人當日究在何處服用酒
      類、有無乘車之必要等節，其所述前後不一，前已提及，是證人林朝榮所述已
      難遽採；且證人林朝榮為異議人多年友人、與異議人每年聚會數次，此據異議
      人於另案審理中供承在卷，證人林朝榮所述亦有迴護異議人之虞而難採信；再
      證人林朝榮就關於當日在不同地點食用物品之種類、所飲酒類之種類、數量、
      是否睡眠休息等節俱與異議人所述不同，其所述是否真實，亦非無疑。
    ４況證人林朝榮證稱約於九十二年六月間始獲告知異議人遭員警舉發酒後駕車、
      涉嫌公共危險罪嫌一事，則證人林朝榮既與異議人聚會次數非少，前曾提及，
      焉有可能於近一年後猶能對特定聚會情節記憶如此翔實？異議人復於本院另案
      審理中當庭自承平日均駕駛自用小客車通勤往來、未騎乘該車牌號碼ＡＱＭ－
      九八七號重型機車，則何以當日其竟隨身攜帶未使用之機車鑰匙？又異議人既
      供稱機車原停放之巷口與其居處相距甚近、僅約四、五戶、未達一百公尺遠，
      且並非停放不得停放機車之處所，何以其於夜半疲累酒醉返家之際，猶耗費體
      力、精神以推行方式移置該車輛？末按，縱證人林朝榮所述屬實，亦僅能證明
      異議人於當日凌晨服用酒類後、返回居處巷口前，並未駕駛動力交通工具，尚
      不足據以認定異議人返回居處巷口後並未騎乘機車前往他處飲酒，或以騎乘方
      式移置該重型機車。
（三）縱上所述，異議人所辯要屬卸責、避就之詞，且與常情有違，委無可採，異議
      人當日服用酒類達呼氣酒精濃度０‧八四毫克＼公升程度，仍騎乘動力交通工
      具重型機車。
五、綜上所述，異議人確有如舉發違反道路交通管理事件通知單所載之服用酒類達呼
    氣酒精濃度０‧八四毫克＼公升程度仍駕駛重型機車之違規事實，其於舉發通知
    單所載應到案日期即九十一年十月十二日後二日向原處分機關臺北市交通事件裁
    決所提出異議，本件原處分機關依道路交通管理處罰條例第三十五條第一項第一
    款、違反道路交通管理事件統一裁罰基準及處理細則暨違反道路交通管理事件統
    一裁罰標準表之規定，裁處異議人呼氣酒精濃度達０‧五五毫克＼公升以上之機
    器腳踏車最低罰額新臺幣四萬五千元，並吊扣駕駛執照十二個月，其認事用法均
    無不合，裁罰額度亦甚妥適，異議人之聲明異議，尚非有據，應予駁回。
六、據上論結，應依道路交通案件處理辦法第十九條，裁定如主文。
中      華      民      國    九十二    年     十二     月     十六     日
                              臺灣臺北地方法院交通法庭
                                      法  官  洪  文  慧
右正本證明與原本無異。
如不服本裁定，應於裁定送達後五日內向本院提出抗告狀。
                                      書記官  江  虹  儀
中      華      民      國    九十二    年     十二     月     十六     日


司法院資訊處製作；財團法人民間司法改革基金會備份。
